【裁判字號】    97,聲再,6
【裁判日期】    970512
【裁判案由】    傷害
【裁判全文】
臺灣臺南地方法院刑事裁定               97年度聲再字第6號
再審聲請人
即受判決人  甲○○
上列聲請人因傷害案件，對於本院96年度簡上字第577號中華民
國97年1月9日確定判決（原審案號：96年度簡字第3483號，原聲
請簡易判決處刑案號：臺灣臺南地方法院檢察署96年度偵字第13
218號）聲請再審，本院裁定如下：
    主  文
再審之聲請駁回。
    理  由
一、聲請意旨略以：聲請人因傷害及公然侮辱案件，經原審判處
    罪刑確定。該確定判決認定聲請人犯罪是根據聲請簡易判決
    處刑書之記載，聲請人提出上訴亦因直接證據不足而遭駁回
    。但聲請人被訴事件起因，乃因告訴人辱罵『你母是狗男女
    』，此有證人劉全義可資證明，足認聲請人應受無罪判決，
    並聲請准許該證人作證。聲請人因未發現前開證據，致未能
    主張有利於己之事實，爰依刑事訴訟法第四百二十一條第一
    項第六款規定聲請再審。
二、按再審係對確定判決之事實錯誤而為之救濟方法（最高法院
    著有四十三年臺抗字第六○號判例要旨足資參照）。又刑事
    訴訟法第四百二十條第一項第六款所謂「發現確實之新證據
    」，係指該證據於事實審法院判決前業已存在，為法院、當
    事人所不知，不及調查斟酌，至其後始行發現，且就證據本
    身形式觀察，固不以絕對不須經過調查程式為條件，但必須
    顯然可認為足以動搖原有罪確定判決，而為受判決人無罪、
    免訴或輕於原判決所認罪名之判決者為限。亦即該「新證據
    」須可認為確實具有足以動搖原確定判決，而對受判決人為
    更有利判決之「顯然性」外，尚須具備該證據係在事實審法
    院於判決前已存在，因未經發見，不及調查斟酌，或審判時
    未經注意，至其後始行發見之「嶄新性」特質，二者均屬不
    可或缺，倘若未兼備上開學理上所謂「顯然性」與「嶄新性
    」之二種為聲請再審新證據之特性，即不能據為聲請再審之
    原因，最高法院十九年抗字第八號、四十九年臺抗字第七十
    二號等判例要旨足資參照。
三、本件聲請人認為本案起因乃告訴人有辱罵情事，並有證人可
    證，因發現確實之新證據，認有聲請再審之事由，惟查：聲
    請人已於民國九十六年九月六日偵查中陳稱「案發當時市場
    還有幾個人」（見偵查卷第四頁），既聲請人當時已知悉現
    場有目擊證人，則聲請人遲至本案確定後始提出證人之年籍
    資料，上開證據之提出自非新證據，乃聲請人遲誤訴訟程序
    所提出之既存證據，自與嶄新性之要件不符。其次，犯罪之
    動機與正當防衛乃屬二事，有關聲請人主張告訴人有辱罵情
    事一節，原審確定判決已具體認定：「被告係事先準備好自
    己之糞便，業據被告自承在卷，足認被告欲塗抹糞便於告訴
    人臉上之行為早有計劃，而塗抹糞便於他人臉上之行為，性
    質上實非防衛自己或他人權利之行為可堪比擬。」且無積極
    證據認定告訴人是否有辱罵情事，而認為本案並無正當防衛
    之適用，蓋聲請人臨時無故遭人辱罵，竟能事先以塑膠袋預
    藏糞便用以「防衛」他人，顯不合社會常情。縱認告訴人辱
    罵情事確實存在，然本案既無正當防衛存在之可能，上開情
    事至多僅為聲請人犯罪之動機而已，然而刑事訴訟法第四百
    二十條第一項第六款係規定：「因發現確實之新證據，足認
    受有罪判決之人應受無罪、免訴、免刑或輕於原判決所認【
    罪名】之判決者。」即不包括刑法第五十七條之刑罰裁量事
    由。因此，聲請人所主張理由，無從動搖原審對於科刑罪名
    之認定，亦與顯然性之要件不符。
四、綜上，聲請人再審意旨，誤認原審對重要證據未有審酌，尚
    與刑事訴訟第四百二十一條第一項第六款之要件不符，自不
    得執為聲請再審之原因。本件聲請人再審之聲請，為無理由
    ，應予駁回。
據上論斷，應依刑事訴訟法第四百三十四條第一項，裁定如主文
。
中    華    民    國    97    年    5     月    12    日
                  刑事第八庭    審判長法  官  彭喜有
                                      法  官  盧鳳田
                                      法  官  李東柏
以上正本證明與原本無異。
如不服本裁定應於送達後5日內向本院提出抗告狀。
                                      書記官  周怡青
中    華    民    國    97    年    5     月    12    日


司法院資訊處製作；財團法人民間司法改革基金會備份。
